最高法院刑事判決                              八十八年度台上字第四八四四號
    上  訴  人  甲○○
右上訴人因違反毒品危害防制條例案件，不服台灣高等法院台南分院，中華民國八十
八年七月一日第二審判決（八十八年度上訴字第七四九號，起訴案號：台灣台南地方
法院檢察署八十七年度偵字第一二一五二號），提起上訴，本院判決如左：
    主  文
上訴駁回。
    理  由
按刑事訴訟法第三百七十七條規定，上訴於第三審法院，非以判決違背法令為理由，
不得為之。是提起第三審上訴，應以原判決違背法令為理由，係屬法定要件。如果上
訴理由狀並未依據卷內訴訟資料，具體指摘原判決不適用何種法則或如何適用不當，
或所指摘原判決違法情事，顯與法律規定得為第三審上訴理由之違法情形，不相適合
時，均應認其上訴為違背法律上之程式，予以駁回。原判決綜合證人雙啟文、卓慶華
、林水源先後在警訊、檢察官偵查、第一審法院審理暨原審調查時之證言及警方自證
人卓慶華等人身上所扣得之白粉，經送驗結果確係海洛因（淨重一‧二五公克），而
證人雙啟文、卓慶華、林水源於查獲時所採尿液經送驗結果均呈海洛因類陽性反應，
有卷附之法務部調查局編號000000000號、民國八十七年十二月十日檢驗通
知書共四紙在卷足憑等證據，認定上訴人甲○○有其事實欄所載之連續販賣第一級毒
品犯行，因將第一審判決撤銷，改判依連續犯論以一罪，並按刑法第五十九條規定減
輕其法定刑後，仍論處上訴人連續販賣第一級毒品罪刑（處有期徒刑十二年，褫奪公
權七年）。本件上訴意旨略稱：證人郭美足在警局訊問時，係指證自八十七年九月間
起，曾向卓慶華、雙啟文、林水源等人，先後購買過五次海洛因毒品，並未供證曾與
卓慶華、雙啟文、林水源合資購買海洛因毒品，原判決認定郭美足與卓慶華等三人合
資向上訴人購買海洛因毒品，顯有判決與卷證不符、不備理由之違法。又證人雙啟文
在偵查中供稱：「我是共同出資，我出新台幣（下同）二千、其餘也出二千，但卓慶
華是出四千元。」，而原判決亦認定郭美足、卓慶華、雙啟文、林水源等人合資向上
訴人購買毒品，在各人出資比例不同之情況下，何以郭美足在案發時未持有毒品﹖而
其餘三人持有毒品皆是一樣的零點六五公克﹖原判決仍認卓慶華等四人以不同比例之
出資額合資向上訴人購買，卻未說明何以卓慶華、雙啟文、林水源三人持有之毒品相
同，又郭美足供稱伊向卓慶華最後一次購買毒品之時間，是八十七年十月十二日，原
判決卻認定上訴人最後一次販賣毒品予卓慶華等四人之時間為八十七年十月十三日，
均屬判決不備理由。卓慶華、雙啟文、林水源等人指證上訴人販賣海洛因毒品，顯對
其三人有利，原判決在未於上訴人處查獲海洛因毒品及上訴人尿液經檢驗無毒品反應
之情況下，遽憑卓慶華等三人有利於己之自白及其三人身上查扣之白粉確屬海洛因毒
品，即為不利於上訴人之認定，顯有判決不依法令之違法云云。
惟查：證據之取捨，屬事實審法院之職權，故事實審依客觀標準認某項證據無審酌之
必要而不予審酌，倘不違反經驗法則或論理法則，即難指為違法。原判決認上訴人有
其事實欄所載連續販賣第一級毒品海洛因之犯行，係以證人卓慶華、雙啟文、林水源
等人之證述，為認定事實之證據資料，並未採用郭美足在警局訊問時之陳述，為認定
事實之證據，上訴人據郭美足在警局訊問中之陳述，指摘原判決所採用之證據與認定
之事實不相適合及不備理由，顯係對原判決認事採證職權之合法行使，任憑己見，而
為指摘，自不足據以辨認原判決此部分已具備違背法令之形式。又證人郭美足在警局
訊問時，供述曾向卓慶華、雙啟文、林水源等人購買五次海洛因等語，雖與原判決認
定彼四人曾先後三次合資向上訴人購買海洛因不合，惟彼四人除合資外，郭美足曾否
另向卓慶華等人購買海洛因毒品，乃卓慶華等人應否另負販賣第一級毒品罪責之問題
，再者證人卓慶華在第一審審理時已供稱：「向在場的被告（指上訴人）買的，大約
是八十七年十月十三日下午六時許，去甲○○家中（歸仁鄉○○街十五巷二四號）買
的，買一萬元，我與雙啟文、林水源、郭美足一起合買，共買海洛因一包，買完後不
久即被查獲，當日是雙啟文開車，載我、林水源至甲○○家中，我進去買，甲○○從
廚房拿一包海洛因給我，說一萬元，我將錢給她，到車上我們三個人即馬上先注射，
後才把毒品分成三包，因郭美足要買的份，是雙啟文幫她出的，所以待郭美足拿錢來
再分。」（見第一審卷第一九三頁背面），而郭美足則係在八十七年十月十三日下午
三時三十分，在台南縣歸仁鄉○○村○○路八八五號住處為警查獲，有搜索扣押筆錄
影本乙紙在卷可按（見警局卷），可見卓慶文等三人，於八十七年十月十三日向上訴
人購得毒品後，尚未完成分配，復未將郭美足可分得之毒品交予郭美足，由郭美足在
獲案時未持有毒品及卓慶華、雙啟文、林水源遭警查獲之時各持有毒品若干，均無足
推翻卓慶華、雙啟文、林水源之證言。證人郭美足前揭供述，並非有利於上訴人之證
據，非必於判決內一一記載，上訴人執此指摘原判決不備理由，殊非適法之第三審上
訴理由。又原判決乃援引雙啟文、卓慶華、林水源等人互核大致相符之證言及警方自
卓慶華等人身上扣得之白粉，經送驗結果確係海洛因（淨重一‧二五公克），而雙啟
文、卓慶華、林水源於查獲日所採尿液經送驗結果亦均呈海洛因類陽性反應，有法務
部調查局編號000000000號、八十七年十二月十日檢驗通知書共四紙在卷足
憑等證據資料，認定上訴人有連續販賣第一級毒品之犯行，並於判決理由內詳細說明
，而對上訴人否認犯罪之辯解，認非可採，復予論述，就形式上觀察，原判決要無不
適用法則或適用法則不當之情形。上訴意旨置原判決理由已明白論斷之事項於不顧，
徒憑己意，指摘原判決不適用法則，且仍為單純之事實上爭執，自不得執為適法之第
三審上訴理由。其上訴違背法律上之程式，應予駁回。
據上論結，應依刑事訴訟法第三百九十五條前段，判決如主文。
中      華      民      國    八十八    年      九      月      二      日
                              最高法院刑事第一庭
                                  審判長法官  施  文  仁
                                        法官  張  淳  淙
                                        法官  林  永  茂
                                        法官  蕭  仰  歸
                                        法官  花  滿  堂
      右正本證明與原本無異
                                              書  記  官
中      華      民      國    八十八    年      九      月      七      日
